【裁判字號】    89,上更(一),226
【裁判日期】    890503
【裁判案由】    毒品危害防制條例
【裁判全文】
臺灣高等法院刑事判決                     八十九年度上更(一)字第二二六號
    上  訴  人
    即  被  告  乙○○
    選任辯護人  蕭玉杉
右上訴人因毒品危害防制條例案件，不服臺灣桃園地方法院八十七年度訴字第一二八
三號，中華民國八十八年五月四日第一審判決（起訴案號：臺灣桃園地方法院檢察署
八十七年度偵字第一三五一號）提起上訴，經最高法院第一次發回，本院判決如左：
    主  文
原判決關於販賣第二級毒品罪暨定執行刑部分撤銷。
乙○○連續販賣第二級毒品，累犯，處有期徒刑捌年，扣案之第二級毒品安非他命貳
拾參包（驗餘淨重貳玖柒點捌玖公克）沒收並銷燬之，磅秤壹個及塑膠分裝袋肆大包
、新台幣伍萬元均沒收，其中磅秤壹個及塑膠分裝袋肆大包部分，如全部或一部不能
沒收時，追徵其價額或以其財產抵償之；其中新台幣伍萬元部分，如全部或一部不能
沒收時，以其財產抵償之。
    事  實
一、乙○○曾有賭博、殺人未遂等前科，最近一次於民國八十三年六月間，因賭博案
    件，經台灣桃園地方法院判處有期徒刑七月確定，於八十四年四月八日執行完畢
    。竟猶不知悔改，復基於意圖營利之概括犯意，連續自八十七年三月間起至同年
    九月一日止，由甲○○以綽號「小張」真實姓名年籍不詳之成年男子（基於幫助
    乙○○販賣毒品之意思之人）為中間人，或由「小張」以呼叫器聯絡甲○○；或
    反之由甲○○以0000000000號之呼叫器主動聯絡，再於桃園縣龜山鄉
    ○○街二號三樓二室，以每二至三公克第二級毒品安非他命新台幣（下同）五千
    元之代價，連續販賣第二級毒品安非他命與甲○○十次，得款五萬元。嗣於八十
    七年九月五日，警方查獲甲○○非法吸食第一級毒品海洛因及第二級毒品安非他
    命時，始知上情。並循線於次（六）日凌晨二時三十分，於桃園縣龜山鄉○○街
    二號三樓二室查獲乙○○，並扣得其所有供預備販賣用之第二級毒品安非他命二
    十三包（十四小包、九大包，毛重三百十七．七公克，驗餘共淨重二九七．八九
    公克）、及其非法持有之第一級毒品海洛因五小包、大麻種子一小包（以上持有
    第一級毒品罪部分業經最高法院判決確定），及其所有供販賣第二級毒品安非他
    命用之磅秤一個及塑膠分裝袋四大包等物。
二、案經桃園縣警察局八德分局移送台灣桃園地方法院檢察署檢察官偵查起訴。
    理  由
一、訊據上訴人即被告乙○○否認有販賣第二級毒品予甲○○，辯稱：伊不認識甲○
    ○，亦未曾販賣安非他命予甲○○；該安非他命及扣案之第一級毒品等均係綽號
    「小張」又叫「阿源」真實姓名年籍不詳之男子所有，伊是在隔壁棟為警查獲，
    警員帶伊回住處，才發現有上開毒品，而證人甲○○前後供述矛盾，不能為證據
    ，且甲○○於檢察官偵訊時即供稱係透過小張者向被告購買安非他命，警訊中卻
    稱向被告購買，而究向被告買過幾次，亦有前後所供不一情形。又當時甲○○帶
    同警員前往查緝被告時，開門者並非被告，當場即有三人逃逸，足證確有小張者
    其人云云。惟查：
（一）右揭事實，業據證人甲○○於警訊時及偵查中就聯絡方式、交貨地點、購買次
      數、重量與價格等情均證述甚詳，並於偵查中當庭指認確係被告乙○○販賣安
      非他命予伊（見偵訊筆錄第九頁、第十八頁）無訛。又被告於初次及八十七年
      九月二十九日二次偵訊時供稱與證人甲○○間並無仇怨或金錢糾紛，是證人甲
      ○○所述，當無挾怨報復或誣指之可能。證人甲○○前後所供向被告購買毒品
      之次數、數量、價格等細部情節，前後有如辯護人所質疑不一之處，而證人甲
      ○○於前審及本院審理時均已改陳其係向綽號小張者所購買，之前從未向被告
      購買安非他命，也不認識被告乙○○云云。但按：證人之證言縱令先後未盡相
      符，但法院本於審理所得之心證，就其證言一部分認為確實可信予以採取，原
      非法所不許（最高法院四十六年台上字第一一五五號判例參照）。次按當事人
      或證人於案發時之供述較少權衡利害得失或受他人干預，依經驗法則，較之事
      後翻異之詞為可信，此即所謂案重初供，故除非有事證可證明當事人或證人嗣
      後更異之詞與事實相符或其初供係屬虛偽者外，自不得任意捨棄初供而不採。
      （最高法院八十二年台上字第五三一一號、八十三年台上字第三二四三號判決
      參照）。本件證人甲○○雖於警訊及偵訊時對其向被告購買安非他命之次數，
      前後供述並不一致，惟其對、購買對象、聯絡方式、交貨地點等主要情節，均
      供述甚詳。雖其購買次數前後所供不一，自係因時間經過記憶模糊所致，不能
      因此即謂證人所供全不可採。而就證人所供之次數或則謂自八十七年三月起至
      同年九月一日止每月五次，或則謂共購買十餘次，就其購買次數因被告矢口否
      認以及證人事後翻異前供，而無從再由其陳述中查證其究為十次或十餘次或若
      干，但依證人之證詞推算，其向被告購買之次數，為十次以上，依有利於被告
      之推定原則，應就最少之次數認定，而為十次。再者，甲○○向被告購買每次
      係以新台幣五千元價格購入，依上述十次計算結果，被告應共販賣毒品所得為
      五萬元。
（二）次查，被告於警訊時先稱扣案之物係向「阿昌」購得；其後復改稱係「小張」
      、「阿昌」、「阿郎」等人所有，於原審審理時具狀陳報稱綽號「阿昌」即為
      李仲樑，惟經原審訊之證人李仲樑供稱：伊並非綽號「阿昌」，伊係因向綽號
      「阿昌」者購買毒品，而在前開查獲地點看過被告，伊看過「阿昌」者從一個
      手提袋內拿了半兩毒品賣伊云云，惟並無其他積極事證足資證明證人李仲樑所
      指之手提袋即為本件查獲之手提袋，故證人李仲樑之證言尚不足證明前開扣案
      之物為綽號「阿昌」所有。另被告就綽號「小張」、「阿昌」等二人之真實姓
      名、年籍及住處等資料亦無法提出證明，以供法院查證；再查，被告其前開住
      處係伊一人居住之單身套房，而警方所查扣之毒品海洛因、安非他命（除一包
      在被告身上查獲外）、磅秤、塑膠分裝袋等物均係在被告所承租之上址房間內
      其床下尋獲，關此亦據證人即警員張文弘到庭結證屬實，而被告所稱之「小張
      」，依被告所述係居住於隔房，但經承辦員警請來房東查看該房間結果，並無
      任何毒品被搜獲，亦據張文弘警員證述甚詳。該毒品如果係小張者所有，何以
      會置放於被告單獨承租之套房內，並藏放於床下隱匿處，足證該查獲之毒品確
      係被告所有之物。被告前開所辯扣得之物為綽號「小張」或「阿源」所有云云
      ，純係其事後圖飾卸責之詞，尚難採信。
（三）又本件係先查獲甲○○非法施用第一、二級毒品，再依甲○○之扣機聯絡，並
      約定在上開地點交貨後，始於前開地點查獲本件被告及扣得前開毒品等情，並
      據證人即查獲本件之警員張文弘於原審及本院前審及本院審理中到庭證述屬實
      （見原審卷第三十六頁、本院八十八年十月十二日訊問筆錄及本院八十九年四
      月六日訊問筆錄）。被告及證人甲○○事後既均自稱互不認識，則證人甲○○
      何以被警查獲時供承其毒品來源係向「陳大哥」所購買，且竟又能指引警方前
      往被告承租之上址將被告查獲？且該查獲之毒品安非他命重量幾達三百公克，
      市價不貲，依常理自不致有人為故意裁贓誣陷之理，被告所辯顯係飾卸之詞，
      而無足採。且再參以證人甲○○於偵查中供述安非他命每二至三公克之價格即
      須五千元，（見偵查卷第五十二頁），被告於偵查中亦供稱其每次吸食安非他
      命之用量，僅需零點一至零點二公克即可（見偵查卷第七十九頁），倘被告非
      為販賣，何須持有價值不菲之安非他命毛重三百餘公克，是參酌扣得之安非他
      命數量甚多，且有供販賣安非他命或預供販賣所用之磅秤及塑膠分裝袋等物扣
      案足資佐證，足認被告有販賣安非他命之犯行。
（四）本件雖被告矢口否認有販賣犯行，而無從查知被告販賣安非他命犯行之實際所
      得。又查安非他命為政府嚴予查緝之違禁品，為販賣之不法勾當者，苟無利可
      圖，應無甘冒被查緝法辦重刑之危險，平白無端義務為該買賣之工作，是其販
      入之價格必較售出之價格低廉。且所謂意圖營利並不以果真有獲取利益之結果
      ，行為人主觀上有此意圖即為已足，此觀諸條文僅以「販賣」規範其構成要件
      ，而不規定其獲利結果者自明。再者「販入賣出」本即為一「經濟風險」行為
      ，當隨市場供需及經濟起伏，而決定其價格與獲利之正負值，是縱結果未得實
      際利潤，其行為自仍為販賣之本質。是本案雖對被告之實際得利數額若干，未
      得確定，自仍無解於其販賣安非他命犯行。
（五）此外，扣案之結晶物共二十三包，經原審送請法務部調查局鑑定結果，均係甲
      基安非他命，驗餘共淨重二九七．八九公克，亦有該局出具之0000000
      0號檢驗通知書一紙在卷可參。（見原審卷第二十五頁）。是綜上所述，足認
      本案事證明確，被告前開犯行，洵堪認定。
二、核被告販賣安非他命，係犯毒品危害防治條例第四條第二項販賣第二級毒品罪。
    被告持有第二級毒品安非他命之低度行為，為其販賣之高度行為所吸收，不另論
    罪。被告先後十次販賣第二級毒品之犯行，時間緊接，手法相同，而犯罪構成要
    件相同之罪名，顯係基於概括犯意而為之，應依連續犯之規定論以一罪，除其所
    犯販賣第二級毒品罪之法定本刑為無期徒刑部分不得加重外，就其所犯有期徒刑
    及併科罰金部分加重其刑。雖本件公訴人僅就被告五次販賣安非他命犯行起訴，
    但其餘未起訴部分與之有連續犯裁判上一罪關係，即為起訴效力所及，本院自得
    併予審理，附此說明。又被告曾有賭博、殺人未遂等前科，最近一次於民國八十
    三年六月間，因賭博案件，經台灣桃園地方法院判處有期徒刑七月確定，於八十
    四年四月八日徒刑執行完畢，有臺灣桃園地方法院檢察署刑案資料查註紀錄表及
    原審被告全國前案紀錄表各一份附卷足按，其於五年以內再犯本件有期徒刑以上
    之罪，屬累犯，應就其所犯販賣第二級毒品法定本刑為有期徒刑及併科罰金部分
    ，依法遞加重其刑（無期徒刑部分，依法不得加重）。
三、原審以被告罪證明確，予以論罪科刑，固非無見，惟查：原判決就磅秤壹個及塑
    膠分裝袋肆大包部分漏未諭知「追徵其價額」。又本件公訴就被告販賣安非他命
    予甲○○之次數僅起訴五次，而原審認為十次，但未就其餘五次為起訴效力所及
    予以說明，亦有未合。被告上訴否認犯行，指摘原判決不當，雖無理由，但原判
    決既有可議，自應由本院將原判決關於販賣第二級毒品罪部分暨定執行刑部分撤
    銷改判。爰審酌被告上開前科，品行欠佳，犯罪之動機、目的、手段，販賣第二
    級毒品安非他命之次數，影響國民健康及危害社會治安甚鉅，犯罪後仍一再推諉
    ，毫無悔意等一切情狀，就販賣第二級毒品部分，量處有期徒刑八年。公訴人雖
    對被告就其所犯各罪求處無期徒刑之極刑，惟查，本件被告非法賣出予甲○○之
    第二級毒品安非他命之次數為十次，尚無證據其已販賣予其他不特定之多數人，
    本院核其情節，認尚無使其與社會隔絕之必要，併予敘明。
四、扣案之第二級毒品安非他命二十三包（十四小包、九大包，驗餘共淨重二九七．
    八九公克），係毒品，應依毒品危害防制條例第十八條第一項前段規定宣告沒收
    並銷燬之。又被告十次販賣第二級毒品所得五萬元，為被告販賣第二級毒品所得
    之財物，併依毒品危害防制條例第十九條第一項之規定沒收，併諭知全部或一部
    不能沒收時，以其財產抵償之。另磅秤一個及塑膠分裝袋四大包等物，為被告所
    有且供犯販賣第二級毒品罪所用之物，亦均應依毒品危害防制條例第十九條第一
    項規定宣告沒收之，如全部或一部不能沒收時，追徵其價額或以其財產抵償之。
    至呼叫器一只（000000000號）、行動電話一具（000000000
    0號），雖為被告所有之物，惟查無積極事證足證係屬被告供販賣第二級毒品所
    用之物，故不予宣告沒收。
五、據上論斷，應依刑事訴訟法第三百六十九條第一項前段、第三百六十四條、第二
    百九十九條第一項前段，毒品危害防制條例第四條第二項、第十八條第一項前段
    、第十九條第一項，刑法第十一條前段、第五十六條、第四十七條，判決如主文
    。
本案經檢察官郭啟東到庭執行職務。
中      華      民      國    八十九    年      五      月      三      日
                            臺灣高等法院刑事第二十一庭
                                審判長法  官  葉  騰  瑞
                                      法  官  江  國  華
                                      法  官  魏  大  喨
右正本證明與原本無異。
如不服本判決應於收受送達後十日內向本院提出上訴書狀，其未敘述上訴之理由者並
得於提起上訴後十日內向本院補提理由書（均須按他造當事人之人數附繕本）。
                                      書記官  洪  秋  帆
中      華      民      國    八十九    年      五      月      五      日
附錄：本案論罪科刑法條全文
毒品危害防制條例第四條第二項：
製造、運輸、販賣第二級毒品者，處無期徒刑或七年以上有期徒刑，得併科新臺幣七
百萬元以下罰金。


司法院資訊處製作；財團法人民間司法改革基金會備份。
